【裁判字號】    90,上訴,167
【裁判日期】    900524
【裁判案由】    竊盜
【裁判全文】
臺灣高等法院臺中分院刑事判決                      九十年度上訴字第一六七號
    上  訴  人
    即  被  告  乙○○
    選任辯護人  洪松林
右上訴人因竊盜案件，不服臺灣台中地方法院八十九年度訴字第二六三八號中華民國
八十九年十二月十九日第一審判決（起訴案號：臺灣台中地方法院檢察署八十九年度
偵字第一四七七九號），提起上訴，本院判決如左：
      主  文
原判決撤銷。
乙○○以犯竊盜罪為常業，累犯，處有期徒刑肆年拾月，並於刑之執行前令入勞動場
所強制工作參年。
螺絲起子壹把、固定夾壹個均沒收。
    事  實
一、乙○○有傷害、妨害兵役、偽造有價證券、偽造文書等前科紀錄，其中於民國（
    下同）八十七年間因犯偽造印文案件，經台灣台中地方法院判處有期徒刑六月確
    定，於八十八年一月十一日易科罰金執行完畢。詎其猶不知悔改，復意圖為自己
    不法之所有，基於常業竊盜之犯意，先於八十九年四月二十七日，以每月新台幣
    （下同）二萬六千元之代價，向不知情之丁○租得台中市北屯區水景里景南巷十
    二之十二號鐵皮工廠，以供經營贓車解體工廠使用，隨即自八十九年六月間某日
    起致同年八月二十五日止，持其所有螺絲起子一把，以其所有之固定夾一個夾住
    螺絲起子，再用力撬開車門之方式（毀損部分均未據告訴），竊取他人所有之車
    輛，得手後，將車輛駛至上開租得之鐵皮工廠內，以其所有手動油壓吊車一台、
    空壓機一台、大型電動線鋸一台、手動油壓起重機一台、小型手持式砂輪機一台
    、拆卸工具（含套筒、板手、起子、鐵鎚、油壓剪、鉗子）一批、老虎鉗子一把
    、大型起子二支等解體工具，將車輛解體，再將拆解之零件販賣與綽號「阿發」
    、「阿和」、「阿誠」、「阿忠」等不詳姓名之男子牟利，並藉此所得維生，其
    詳如下：
    (1)、乙○○於八十九年八月十八日十一時三十分至十二時十分許之間，在台中市
        南屯區○○路三七九號前，竊取鈦田企業股份有限公司所有，而由癸○○使
        用現值約新台幣（下同）四十五萬元之車牌號碼：ＯＱ─三四五六號自小客
        車及置放車上之手提電腦。警方尋獲該車時，該車業已解體，其中兩面車牌
        、方向盤、排檔桿、水箱罩、引擎蓋、前後燈座、車上之手提電腦均未尋獲
        。
    (2)、緣不詳姓名者於八十九年八月十日十五、六時許至同日二十二時許間，在台
        中市○區○○路與華美街口，竊取甲○○所有價值約四十萬元之車牌號碼：
        ＭＲ─一一八九號自小客車後，將之置放在台中市北屯區○○○道路旁，乙○○約於八十九年八月十一日二十二時許，將該車竊走。該車業經乙○○拆
        解，於八十九年八月十六、十七日左右某日下午三時許，乙○○將該車之引
        擎蓋、大燈、水箱、冷排、葉子板，在台中市○○路上，以一萬四千二百元
        之價格賣給綽號「阿發」之不詳姓名男子。
    (3)、乙○○又於八十九年八月二十五日十五時二十分至十六時間，在台中市市○○○路健保局對面道路邊，竊取戊○○所有價值約五十萬元之車牌號碼：Ｘ
        六─○○八六號自小客車及行車執照一張。警方尋獲該車時，該車業經乙○○拆解，其中車牌兩面、大燈一個、後煞車燈一組、玻璃一塊、行車執照一
        張、引擎式拉桿一支、門式核桃木一組均未能尋獲。
    (4)、乙○○復於八十九年八月十七日下午三時許，在台中市市○路○○○路口，
        竊取裕融企業股份有限公司所有，而由寅○○使用之車牌號碼：２Ｊ─三五
        四七號自小客車。該車業經乙○○拆解，於八十九年八月十七日以後之該月
        中旬某日下午二至三時間，將該車之引擎蓋、水箱、前後保險桿、四片門，
        在台中市○○路上，以一萬五千元之價格賣給綽號「阿和」之不詳姓名男子
        。
    (5)、緣不詳姓名者於八十九年八月十二日凌晨至同日上午五時三十分間，在桃園
        縣桃園市○○街前竊取辛○○所有價值約九十萬元之車牌號碼：Ｑ二─三一
        六八號自小客車，得手後將之置放在台中市○○路與文心路口，乙○○於該
        月中旬某日上午五、六時許竊得該車，並加以拆解。該車業經乙○○拆解，
        並於八十九年八月十五日十五時許，將大部分引擎車身，在台中市○○路上
        ，以三萬之價格賣給綽號「阿和」之不詳姓名男子，致警方查獲時該車僅餘
        車頂及後半截車身。
    (6)、緣不詳姓名者於八十九年七月三日上午七時許，在台中市○○路二八八號前
        竊取漢祥企業有限公司所有，而由庚○○使用價值約七十萬元之車牌號碼：
        Ｘ六─○○九○號自小客車。乙○○於八十九年七月底某日下午三時許，在
        台中市○○路○段某處，竊取該不詳姓名竊盜者停放該處之前開車輛。該車
        業經乙○○拆解，於八十九年八月十八日晚上七、八時許，將該車引擎丟棄
        在台中縣大里某處，另部分零件於八十九年八月十八或十九日某日下午二至
        三時間，在台中市○○路上，以三萬元之價格賣給綽號「阿誠」之不詳姓名
        男子。
    (7)、乙○○再於八十九年六月間某日下午三時許，在台中縣大里市○○路邊，竊
        取不詳姓名者所有中華銀黑色箱型車一輛（車號因已解體無法辨識）。該車
        業經乙○○拆解，於八十九年六月底，將車殼以外之大部分引擎相關零件，
        在台中市○○路上，以一萬五千元之價格賣給綽號「阿誠」之不詳姓名男子
        。
    (8)、乙○○另於八十九年六月底某日下午二至三時許，在台中市○○○○路路邊
        ，竊取不詳姓名者所有三菱銀色自小客車一輛（車號因已解體無法辨識）。
        該車業經乙○○拆解，於八十九年六月底十五時許，將大部分零件，在台中
        市○○路上，以三萬五千元之價格賣給綽號「阿忠」之不詳姓名男子，僅餘
        後半車體。
    嗣經警方據報發現上開鐵工廠係一贓車解體工廠，遂於八十九年八月三十一日會
    同屋主丁○依法搜索，得知該處係乙○○所承租使用，經埋伏多日，於同年九月
    四日下午五時許，在上開鐵工廠內，扣得上開遭解體之車輛等物及拆解工具等物
    ，嗣於同日晚上十時許，在乙○○位於台中市○○區○○路四段六七二號四樓十
    九室居住處查獲乙○○，並續自該處扣得解體工廠鑰匙一支及鐵捲門搖控器一個
    等物。
二、案經台中市警察局第五分局報請台灣台中地方法院檢察署檢察官偵查起訴。
    理  由
一、訊據被告乙○○坦承租用前開工廠經營汽車解體工廠之事實，核與證人丁○於警
    詢時所證相符，並有廠房租賃契約書影本一件在卷可稽，惟被告矢口否認有何常
    業竊盜之犯行，辯稱：檢察官所起訴之八部車輛，伊均是向綽號「大鼻仔」之人
    所購買，且伊也不知道那些車輛是贓車，其中ＯＱ─三四五六號車以三萬元買的
    ，交付當時是一輛肇事車，ＭＲ─一一八九號車以三萬元買的，買時車體完整，
    Ｘ六─○○八六號車，以三萬元成交，買時有部分電腦零件已不存在，２Ｊ─三
    五四七號車以一萬五千元買的，買時已切成三段，Ｑ二─三一六八號車，伊購買
    時只有車殼，以一萬五千元買的，Ｘ六─○○九○號廂型車以一萬五千元買的，
    買時只有車殼和車椅而已，中華銀黑色廂型車這部車是肇事車，伊只買車殼，以
    五千元買的，三菱銀色小客車也是向「大鼻仔」買的，只買車殼，多少錢買的伊
    已不記得，警訊時係警方人員拿著失竊資料要伊照唸，且係警方先做完筆錄後要
    伊照著筆錄來唸，並予錄音云云。惟查：
  (1)、警訊筆錄之製作過程是否有被告辯解之情：
    、證人壬○○○○於本院調查時證稱：「（被告警訊筆錄是否你製作？）是」
        、「（製作筆錄時有無錄音？）有」、「（是否在製作筆錄時同步錄音？）
        當時派出所內人多又雜，我們六十幾人只有一部錄音機，我們會先將犯罪過
        程先整理起來當參考。錄音帶是實際詢問時同步錄音之紀錄，並非整理好之
        後再請他照唸。我訊問時當然有一些被害人之報案基本資料及照片等當參考
        ，邊問邊對照所有資料，但決不會要被告按照被害人報案紀錄來唸，否則警
        訊筆錄應該和電腦資料完全符合才對。如果如被告所說是製作筆錄完之後請
        他按照筆錄之內容照唸一遍來錄音，幾分鐘之內即可唸完」、「（被告在警
        訊筆錄供稱破壞車輛有時是左前門有時是右前門，是他自己供述或是你有提
        供現場之照片讓他看？）我沒有提供資料給他，是依照他之供述來記載」等
        語（參見本院卷第七八、七九頁）。證人辰○○警員於本院調查時證稱：「
        （被告說在製作警訊筆錄之過程，是警方人員拿著被害人車輛失竊資料，叫
        被告照著念，並且說只要承認就可交保？）沒有這回事」等語（參見本院卷
        第六一、六二頁）。另證人丑○○○○於本院調查時亦證稱：「電腦聯單是
        否為我所製作，我已不記得，但依照我們經辦此種案件時，會先整理一些資
        料出來，訊問時並會對被告提示相關證物及文書」（參見本院卷第九三頁）
        。而經本院當庭播放被告之警訊錄音帶勘驗，勘驗情形為：錄音內容，是採
        訊問者與被訊問者一問一答方式進行，筆錄內容與錄音內容係同步進行。錄
        音內容較多較雜，筆錄內容應係擇與犯罪相關人、事、時、地、物之內容而
        予記載，亦經記明筆錄可稽。是被告所辯其於警訊未經自白，僅依警方所提
        供失竊資料照唸云云，顯非可採。
    、依卷附車輛、車牌失竊資料個別查詢報表─查詢車輛認可資料之記載：車號
        ＭＲ─一一八九號之自用小客車，失竊時間記載為：八十九年八月十日晚上
        十一時，失竊地點記載為：台中市○區○○路與華美街口，然被告於警訊時
        供稱：該車係在台中市北屯區○○○路名忘了）所竊得；又車號Ｑ二─三一
        六八號自用小客車失竊時間記載為：八十九年八月十二日上午六時，失竊地
        點記載為：桃園縣桃園市○○街，然被告於警訊時卻供稱：該車係於八十九
        年八月十二日上午五至六時（經勘驗後更正之時間）在台中市○○區○○路
        與文心路口竊得；另ＯＱ─三四五六號車失竊時間記載為：八十九年八月十
        八日十二時許，然被告於警訊所供之時間為：八十九年八月中旬十三時。被
        告於警訊中關於上開車輛所供述之竊取時間、地點，明顯與前開查詢車輛認
        可資料所載失竊時間、地點不符，倘如被告所辯，是警方拿汽車失竊資料查
        詢單給伊看，要伊依照查詢資料承認偷車云云，則被告於警訊筆錄之供詞應
        不致與相關查詢資料有如此大之差異。
    、本院勘驗被告警訊錄音帶發現錄音內容與警訊筆錄內容有部分差異：如警訊
        筆錄內容「市○○○路」、「十三時」、「十五時」、「五時」、「十八日
        或十九日晚上十八時許」、「十五時」、「十三時」等、錄音內容依序為：
        「文心路及市○○○路附近」、「三時」、「二至三時」、「五至六時」、
        「十八日晚上七至八時」、「二至三時」、「二至三時」，有本院勘驗筆錄
        在卷可考，茍被告係依照警方製作完成之警訊筆錄逐字逐句復誦，應不致有
        如上之錯誤。
    、再者，員警查獲本案時，除查扣本案被告坦承竊取之相關車體殘骸外，另查
        獲如解體車頂蓋、林月西原置於車號Ｅ九─七四五一號車內之燃料費單據、
        子○○原置於車號三Ａ─０六０二號車內之名片、書籍等物，然被告於警訊
        時均否認竊取上開車輛，供稱：車頂蓋是以每片一千元向「阿誠」購得，林
        月西之証件是置放於ＨＯＮＤＡ牌黑色休旅車內，子○○之物品不知如何而
        來等語（此部分業經檢察官認犯罪嫌疑不足，不另為不起訴處分），則果如
        被告於警訊時因員警之威脅利誘而為自白，則被告就此部分何以排除未一併
        承認？參以被告於偵查初訊時，業已供明警訊筆錄無訛及坦承竊盜犯行不諱
        ，足証警訊筆錄確係依被告之供述而為記載。其前揭所辯，無非係事後畏罪
        卸飾之詞，委無足採。
  (2)、被告於警訊、檢察官初次訊問時坦承上開竊盜犯行，並經被害人癸○○、甲○○、戊○○、辛○○、庚○○、證人卯○○於警訊時，及寅○○、癸○○、甲○○、戊○○、辛○○於本院調查時指述、證陳甚詳，復有贓證物保管收據、
      車輛、車牌失竊資料個別查詢報表─查詢車輛認可資料各八件、贓車解體工廠
      及被竊車輛現場照片十四禎、被告帶同警方人員尋找部分贓物之照片二禎、台
      中市警察局第五分局搜索扣押證明筆錄一紙、臨檢紀錄表二紙在卷可證，惟關
      於被告行竊車輛之時間、地點，因所述略有出入，爰說明如下：
    、關於車牌號碼：ＯＱ─三四五六號自小客車部分：
        被害人癸○○於本院調查時指稱：「（你的車子是在何時失竊？）我十一時
        三十分將車停在那裡，十二時十幾分左右發現車子不見了，我有看手錶確認
        時間，至於正確之被偷時間我不清楚」等語。雖被告於警訊時供稱係在八十
        九年八月中旬某日「十三時」許行竊該車，被害人癸○○於警訊時亦稱「十
        二時」失竊該車，惟本院以關於車輛失竊之時間、地點，被害人應較其他人
        清楚，而竊車者竊取多輛汽車後被查獲，對於各次行竊之時間、地點，或能
        為大概之陳述，然實難期待其能為清晰之記憶，又被害人在本院所為之陳述
    較為詳細具體，本院是以認為被告應於八十九年八月十八日十一時三十分至
        十二時十分許之間竊取該車。
    、關於車牌號碼：ＭＲ─一一八九號自小客車部分：
        被害人甲○○於本院調查時指稱：「（有無目睹你的車輛被偷？）沒有」、
        「（車輛置放失竊地點之時間？）八十九年八月十日下午三、四點左右，我
        是在晚上十點多時發現車子不見了」等語。雖被告於警訊時供稱係在八十九
        年八月十日至十一日左右二十二時許，在台中市北屯區○○○道路旁行竊該
        車，惟對照被害人前述所稱失竊之時間及失竊之地點：台中市○區○○路與
        華美街口，本院認被告行竊時間應在八十九年八月十一日二十二時許，且該
        部車先前已為不詳姓名者竊取後置放在台中市北屯區○○○道路旁，再為被
        告所竊取。
    、關於車牌號碼：Ｘ六─○○八六號自小客車部分：
        被害人戊○○（改名己○○）於本院調查時指稱：「（有無目睹你所有車輛
        被偷之經過情形？）沒有」、「（報案時為何說車輛失竊時間是在下午四點
        ？）我從太平市家裡大約二時四十分左右出發，到停車地點是三點二十分，
        我到健保辦完事出來是下午四點，我從太平市住處開到停車地點約四十分鐘
        」。雖戊○○於警訊時稱：係在八十九年八月二十五日「十六時十分」失竊
        車輛，被告於警訊時亦供稱：係在八十九年八月二十五日「十五時」行竊該
        車，惟基於與同一之理由，本院認被告行竊該車之時間應為：八十九年八
        月二十五日十五時二十分至十六時間；而被告所稱行竊之地點在：文心路與
        市○○○路附近（參見本院勘驗筆錄），亦僅就行竊地點大致所為之陳述，
        核與被害人所稱之地點：台中市市○○○路健保局對面道路邊，尚難謂為有
        何不一致之處。
    、關於車牌號碼：２Ｊ─三五四七號自小客車部分：
        被害人寅○○於本院調查時指稱：「（２Ｊ─三五四七號車是何時失竊的？
        ）該部車我從八月十七日中午十二點放在失竊地點，到下午六點才發現失竊
        。報案時間寫下午六點應是指發現失竊之時間。我自己也不知道車子是幾點
        被偷」、「（請說明正確失竊時間？）我只知是中午時間」等語。而被告於
        警訊時亦稱行竊時間為：八十九年八月十七日下午三時許（參見本院勘驗筆
        錄），與被害人所指並無不合之處，堪予採信，本院因認行竊時間為：八十
        九年八月十七日下午三時許。
    、關於車牌號碼：Ｑ二─三一六八號自小客車部分：
        被害人辛○○於本院調查時指稱：「（你的車子是在何時失竊？）我是在凌
        晨零時將車放在失竊地點，是五時半左右發現車子不見了。至於車子真正失
        竊時間我不清楚」、「（你的車子有無領回？）我領回的是後車殼，我發現
        失竊時在現場有看到車子右前車窗之碎玻璃」、「北屯派出所通知我去作筆
        錄時，被告也在場，我問他我的車子那麼貴，為何要把它拆解，他問我是哪
        壹台車，我告訴他在拆解廠某位置的那一台，他說不可能，那部車是在‧‧
        ‧‧台中的某路牽回來的（用台語說的），不可能是我的車，我問他為何我
        的車子和零件會在你的拆解廠」。被害人既失竊車輛，並於被告之解體工廠
        內尋得該車車頂及後半截車身，且被告於警訊時亦供承竊取該車，並參酌被
        害人辛○○於本院調查時所指述各情，堪認該車於八十九年八月十二日凌晨
        至上午五時三十分前，在桃園縣桃園市○○街前被竊取後，為該不詳姓名竊
        車者將之置放在台中市○○路與文心路口，乙○○於該月中旬某日五、六時
許竊得該車，並加以拆解。
    、關於車牌號碼：Ｘ六─○○九○號自小客車部分：
        被害人庚○○於警訊時固指稱：Ｘ六─○○九○號自小客車係於八十九年七
        月三日上午七時許，在台中市○○路二八八號前失竊，然被告乙○○於警訊
        時係供承：於八十九年七月底某日下午三時許，在台中市○○路○段某處，
        竊取該車等語。參照渠二人所陳內容，堪認被害人所有之車輛係於八十九年
        七月三日上午七時許，在台中市○○路二八八號前，先為不詳姓名者竊取，
        乙○○於八十九年七月底某日下午三時許，在台中市○○路○段某處，見及
        該不詳姓名竊盜者停放在該處之前開車輛，再予竊取。
  (3)、中華銀黑色自小客車、三菱銀色自小客車固因已遭解體，無法尋得車牌號碼，
      致無從得知被害人之姓名，惟被告既於警訊時坦承此部份犯行，並在被告之贓
      車解體工廠查得該車部分車體，被告警訊供述應與事實相符，堪予採信。
  (4)、被告於原審八十九年十一月一日調查時初則供稱：起訴書的八輛車是分八次買
      的云云，嗣於同年十二月五日審理時則改稱：八十九年五月跟他（指大鼻）買
      ，五月錢就給他，當時就說買八輛車，八月二十幾號就把車牽來給我，一次交
      給我八台車云云，相隔不過一月，所供購車之情節卻已兩岐，苟其所辯屬實，
      豈有就一次交車或分次交車一節記憶不清之理？再被告於本院九十年二月二十
      二日調查時供稱：前開八部車輛係向綽號「大鼻」之人所購，嗣於九十年四月
      十三日調查時改稱：該八部車輛係「林文彥」向綽號「大鼻」之人所購，伊僅
      幫「林文彥」拆解云云，前後供述不一；而被告又無法提供該綽號「大鼻」者
      之姓名、年籍等資料供本院查核，實難遽採其所供而為有利於被告之認定，且
      被告前後就同一事實，翻覆不一，本院認雖被告能提供「林文彥」之住址，應
      無再予傳訊之必要，併予明。
  (5)、罪證明確，被告所辯各情，均係事後卸責之詞，不足採信，其犯行堪以認定，
      應依法論科。
二、按刑法上所謂常業犯，指反覆以同種類行為為目的之社會活動之職業性犯罪而言
    ，至於犯罪所得之多寡，是否恃此犯罪為唯一之謀生職業，則非所問，縱令兼有
    其他職業，仍無礙於該常業犯罪之成立（最高法院八十五年台上字第五一○號判
    例參照）。查：被告於警訊時自承以每月二萬六千元之代價斥資承租前揭工廠做
    為贓車解體工廠，為了生活才偷車販賣零件等語，顯然其有恃竊盜拆解贓車所得
    維生而以之為常業之情彰彰甚明，自無得因其於原審審理時辯稱另從事布料外務
    工作而卸免其常業罪責。是核被告所為，係犯刑法第三百二十二條之常業竊盜罪
    。查被告前於八十七年間因偽造印文案，經原審法院判處有期徒刑六月確定，於
    八十八年一月十一日易科罰金執行完畢之事實，有台灣台中地方法院檢察署刑案
    資料查註紀錄表一份在卷可稽，其於刑之執行完畢後五年之內，再犯本件有期徒
    刑以上之罪，為累犯，應依刑法第四十七條之規定加重其刑。
三、原審以被告犯罪事證明確，予以論科，固非無見，惟原審就ＯＱ─三四五六、Ｘ
    六─○○八六、２Ｊ─三五四七號車之失竊時間未詳予認定，已有未洽，又對被
    告行竊Ｑ二─三一六八號車之時間認定為八十九年八月十二日上午五時許，與事
    實不合，亦有疏誤。被告仍執陳詞否認犯罪，固無理由，惟原判決既有上述可議
    之處，即屬無可維持，自應由本院撤銷予以改判。爰審酌被告正值壯年，竟不思
    從事正當工作賺取酬勞，竊取他人車輛並拆解販售謀利，造成車主重大損失，惡
    性非輕，所為危害社會治安甚鉅，且其犯後又未能徹底悔悟，坦認過錯等一切情
    狀，量處如主文第二項所示之刑，以資懲儆。又被告年輕力壯，非無謀生能力之
    人，惟竟於短短數月之間，一再犯竊盜案，並以之為常業，非令強制工作不足以
    矯治其惡習，爰依竊盜犯贓物犯保安處分條例第三條第一項第二款、第四條、第
    五條第一項前段之規定，宣告應於刑之執行前令入勞動場所強制工作三年，以資
    矯正。被告於警訊時供稱行竊所用之螺絲起子一把及固定夾一個，雖未扣案，惟
    無証據証明已滅失，爰依刑法第三十八條第一項第二款之規定併予宣告沒收。至
    扣案如前述之拆解工具，被告辯稱均係用於拆解車輛所用之物，未用於行竊，是
    尚難認係被告所有犯本案竊盜罪所用或預備所用之物，另鑰匙、搖控器亦與被告
    所犯竊盜罪無直接關係，且均非違禁物，爰均不在此諭知沒收，附此敘明。
據上論結，應依刑事訴訟法第三百六十九條第一項前段、第三百六十四條、第二百九
十九條第一項前段，刑法第三百二十二條、第四十七條、第三十八條第一項第二款，
竊盜犯贓物犯保安處分條例第三條第一項第二款、第四條、第五條第一項前段，判決
如主文。
本案經檢察官丙○○到庭執行職務。
中      華      民      國      九十      年      五    月    二十四    日
                            臺灣高等法院臺中分院刑事第四庭
                                        審判長法  官  洪  耀  宗
                                              法  官  吳  重  政
                                              法  官  江  德  千
右正本證明與原本無異。
如不服本判決應於收受送達後十日內向本院提出上訴書狀，其未述上訴之理由者並
得於提起上訴後十日內向本院補提理由書（均須按他造當事人之人數附繕本）。
                                              書記官  吳  麗  琴
中      華      民      國      九十       年     五     月   二十九    日
附錄本案論罪科刑法條：
刑法第三百二十二條
以犯竊盜罪為常業者，處一年以上七年以下有期徒刑。
                                                                        Ａ


司法院資訊處製作；財團法人民間司法改革基金會備份。
